【裁判字號】    89,上易,1345
【裁判日期】    890531
【裁判案由】    就業服務法
【裁判全文】
臺灣高等法院刑事判決                          八十九年度上易字第一三四五號
    上  訴  人
    即  被  告  巨企實業股份有限公司
    代  表  人  乙○○
    上  訴  人
    即  被  告  甲○○
右上訴人因就業服務法案件，不服臺灣板橋地方法院八十九年度易字第四三三號，中
華民國八十九年三月九日第一審判決（起訴案號：臺灣板橋地方法院檢察署八十八年
度偵字第二五五七四號、第二六五九二號）提起上訴，本院判決如左：
    主  文
原判決撤銷。
甲○○、巨企實業股份有限公司均無罪。
    事  實
一、公訴意旨略以：上訴人即被告甲○○係上訴人即被告巨企實業股份有限公司（下
    稱巨企公司）之總經理，明知雇主不得聘雇用或留用未經許可或許可失效之外國
    人，竟自民國八十八年六月中旬起，以每日新台幣（下同）五百五十元之薪資，
    雇用未經許可之尼泊爾人ＳＵＢＥＤＩ  ＢＨＯＪ  ＲＡＪ，在台北縣新莊市○
    ○路七十五號內從事衣服脫水之工作。迄八十八年九月三十日二十三時許，ＳＵ
    ＢＥＤＩ  ＢＨＯＪ  ＲＡＪ始在上址為警查獲。因認被告甲○○係違反就業服
    務法第五十三條第一款，犯同法第五十八條第一項前段之罪嫌。被告巨企公司應
    依同法第五十八條第二項科刑。
二、公訴人認被告涉有前開犯行，係以札西特古立身分證影本上之照片，與尼泊爾人
    ＳＵＢＥＤＩ  ＢＨＯＪ  ＲＡＪ之外貌差距甚大，且札西特古立自八十七年五
    月間至八十八年六月初止，竟有多達十二家公司為其辦理勞保，且投保期間多所
    重疊，再者，被告等雇用尼泊爾人ＳＵＢＥＤＩ  ＢＨＯＪ  ＲＡＪ之薪資僅日
    薪五百五十元，明顯低於中華民國人民，而被告甲○○始終未向ＳＵＢＥＤＩ
    ＢＨＯＪ  ＲＡＪ索取察看身分證影本，其顯然知悉ＳＵＢＥＤＩ  ＢＨＯＪ
    ＲＡＪ非中華民國人民，惟以事先備妥札西特古立身份證影本及辦理勞保方式，
    以圖被查獲時，卸責脫罪為其論據。
三、按犯罪事實應依證據認定之，無證據不得推定其犯罪事實；又不能證明被告犯罪
    或其行為不罰者，應諭知無罪之判決，刑事訴訟法第一百五十四條、第三百零一
    條第一項定有明文。又認定犯罪事實所憑之證據，雖不以直接證據為限，間接證
    據亦包括在內；然而無論直接或間接證據，其為訴訟上之證明，須於通常一般人
    均不致有所懷疑，而得確信其為真實之程度者，始得據為有罪之認定，倘其證明
    尚未達到此一程度，而有合理之懷疑存在時，即應為無罪之判決，最高法院七十
    六年度台上字第四九八六號著有判例足資參照。
四、訊據被告甲○○固不否認於右揭時地雇用尼泊爾人ＳＵＢＥＤＩ  ＢＨＯＪ  Ｒ
    ＡＪ，惟矢口否認有右揭犯行，辯稱：尼泊爾人ＳＵＢＥＤＩ  ＢＨＯＪ  ＲＡ
    Ｊ來應徵時，是原來在公司上班的人叫格桑南加介紹來的，因曾出示札西特古立
    之中華民國身分證，以致伊誤認其為我國國民，才加以雇用，而且公司有幫其辦
    理勞保，確實不知其為外國人等語。經查：
（一）被告甲○○已提出札西特古立之身分證影本為證。查札西特古立出生地係尼泊
      爾，國民身分證統一編號為Ｚ000000000號，其本人於警訊中證稱，
      伊未曾在巨企公司工作，其身分證曾於八十七年二月及八十七年五月間遺失，
      這陣子常有人冒伊身分證工作，還因此上法院作證等語。另查札西特古立之身
      分證，與本件尼泊爾人ＳＵＢＥＤＩ  ＢＨＯＪ  ＲＡＪ之護照上之相片，固
      一望即可分辨不同，蓋尼泊爾人ＳＵＢＥＤＩ  ＢＨＯＪ  ＲＡＪ之相片係戴
      帽且蓄鬍，札西特古立之相片則無此特徵，然如ＳＵＢＥＤＩ  ＢＨＯＪ  Ｒ
      ＡＪ不戴帽，不蓄鬍，則本人是否與札西特古立之相片亦截然不同，不無疑義
      。惟ＳＵＢＥＤＩ  ＢＨＯＪ  ＲＡＪ已出境，致無法再進一步查證。且查被
      告甲○○於原審及本院調查中均稱當時照片不太像，有提出質疑，介紹人說沒
      有問題，我們無法確切辨認，又有身分證，所以雇用等語。是據此尚難以身分
      證與護照之相片不像或本人與身分證之照片有差異，即認被告明知非同一人，
      亦即明知係外國人而故意予以違法雇用。
（二）尼泊爾人ＳＵＢＥＤＩ  ＢＨＯＪ  ＲＡＪ於警訊中迭稱其確係在巨企公司工
      作無訛，雖稱伊不認識格桑南加，然亦稱係一位住在桃園的男子叫ＤＥＬ（西
      藏或尼泊爾人）介紹其到巨企公司的。查依ＳＵＢＥＤＩ  ＢＨＯＪ  ＲＡＪ
      所陳之內容以觀，該介紹人係何種身分及國籍，其並不能確切辨別，惟其係由
      他人介紹帶至巨企公司應徵，則無疑義，是被告甲○○所辯ＳＵＢＥＤＩ  Ｂ
      ＨＯＪ  ＲＡＪ係格桑南加介紹一節，亦非無據。
（三）被告雇用ＳＵＢＥＤＩ  ＢＨＯＪ  ＲＡＪ底薪為日薪新台幣五百五十元，依
      被告所提出其員工薪資表，亦核與所雇用之多數國人之底薪相同，而無較為偏
      低之情形，公訴人就此顯然誤會。
（四）另查巨企公司於雇用ＳＵＢＥＤＩ  ＢＨＯＪ  ＲＡＪ後，以札西特古立之名
      申請辦理勞工保險，有巨企公司之勞工保險加保申請表及勞工保險局製發之札
      西特古立勞工保險卡等影本在卷可稽。如被告明知其並非札西特古立，而有非
      法雇用外國人之意思，當不致費心為其申請勞工保險，至依勞工保險卡所示，
      札西特古立自八十七年五月間起至八十八年六月初止，竟有多達十二家公司為
      其辦理勞保，且投保期間多所重疊，此固足認札西特古立之身分證件有遭冒用
      之情形，然此非被告於雇用時所得察知，尚不足據以為不利於被告之認定。公
      訴人以被告係事先備妥札西特古立身分證影本及辦理勞保之方式，以圖被查獲
      時卸責脫罪，不無以推測之方法，以為認定事實之基礎。
五、綜上所述，被告所辯各情，已非無據，此外，亦查無積極證據足認被告甲○○明
    知尼泊爾人ＳＵＢＥＤＩ  ＢＨＯＪ  ＲＡＪ並非札西特古立，而故意予以雇用
    。是被告等之犯罪，尚屬不能證明。
六、原審不察，認被告甲○○犯有就業服務法第五十八條第一項前段之罪，而予論罪
    科刑，並對被告巨企公司依同法第五十八條第二項科刑，均有未合，被告上訴指
    摘原判決不當，為有理由，應由本院將原判決撤銷改判，諭知被告無罪。
據上論斷，應依刑事訴訟法第三百六十九條第一項前段、第三百六十四條、第三百零
一條第一項，判決如主文。
本案經檢察官李金定到庭執行職務。
中      華      民      國    八十九    年      五      月    三十一    日
                              臺灣高等法院刑事第十四庭
                                  審判長法  官  陳  祐  輔
                                        法  官  陳  國  文
                                        法  官  蔡  國  在
右正本證明與原本無異。
不得上訴。
                                        書記官  丁  華  平
中      華      民      國    八十九    年      六      月      三      日


司法院資訊處製作；財團法人民間司法改革基金會備份。
